臺灣高等法院刑事判決
109年度上易字第736號
上  訴  人  
即  被  告  方贊勝


上列上訴人因賭博案件，不服臺灣宜蘭地方法院108年度易字第6
48號，中華民國109年3月10日第一審判決（起訴案號：臺灣宜蘭
地方檢察署108年度偵字第3604號），提起上訴，本院判決如下
：
    主  文
上訴駁回。
    理  由
一、按不服地方法院之第一審判決而上訴者，應向管轄第二審之
    高等法院為之。上訴書狀應敘述具體理由，倘所提出之書狀
    未敘述上訴理由，或僅曾以言詞陳述上訴理由者，均應於上
    訴期間屆滿後20日內補提理由書於原審法院，逾期未補提者
    ，原審法院應定期間先命補正；第二審法院認為上訴書狀未
    敘述理由或上訴有第362條前段之情形者，應以判決駁回之
    ，但其情形可以補正而未經原審法院命其補正者，審判長應
    定期間先命補正，刑事訴訟法第361條、第367條分別定有明
    文。又雖已提出上訴理由，但所提非屬具體理由者，則無庸
    命其補正，逕由第二審法院以上訴不合法律上之程式，判決
    駁回之（最高法院107年度台上字第177號判決意旨參照）。
    而所謂「具體理由」，固不以其書狀應引用卷內訴訟資料，
    具體指摘原審判決不當或違法之事實，亦不以於以新事實或
    新證據為上訴理由時，應具體記載足以影響判決結果之情形
    為必要，但上訴之目的，既在請求第二審法院撤銷或變更第
    一審之判決，所稱「具體」，當係抽象、空泛之反面，若僅
    泛言原判決認事用法不當、採證違法或判決不公、量刑過重
    等空詞，而無實際論述內容，即無具體可言。從而，上開法
    條規定上訴應敘述具體理由，係指須就不服判決之理由為具
    體之敘述而非空泛之指摘而言。倘上訴理由就其所主張第一
    審判決有違法或不當的情形，並未舉出該案相關的具體事由
    足為其理由之所憑，仍不能謂已敘述具體理由，所為上訴，
    即不符合上訴第二審的法定要件（最高法院106年度第8次刑
    事庭會議決議、最高法院107年度台非字第52號判決意旨參
    照）。　　
二、上訴人即被告（下稱被告）方贊勝上訴意旨略以：被告每個
    月只有新臺幣（下同）4,800元可領，要給父親弄三餐，個
    人又全身是病，再1個多月就可成為低收入戶，被告真的有
    悔改之心，請原諒被告，判輕一點云云。
三、經查：本件原判決依憑被告於原審審理時之部分自白，及證
    人游貴女、林雅玫、王聰賢、柳錫鏗於警詢、原審審理時之
    證述，暨卷附原審核發之搜索票、警製搜索扣押筆錄、扣押
    物品目錄表、現場照片、現場圖，扣案麻將1副、牌尺4支、
    骰子4顆等證據，而認定被告基於意圖營利供給賭博場所及
    聚眾賭博之犯意，於108年6月27日下午，提供其位於宜蘭縣
    羅東鎮之住處作為賭博場所，聚集不特定賭客，復提供麻將
    1副、牌尺4支及骰子4 顆作為賭具，供賭客賭博財物，並與
    賭客約定自摸一次，繳交50元之抽頭金，而以此方式提供場
    所聚眾賭博而牟利等事實，均事證明確。因而對被告之犯行
    論以刑法第268條前段之圖利供給賭博場所罪，及同條後段
    之圖利聚眾賭博罪。又敘明被告上開犯行，係以一行為同時
    觸犯2罪名，屬想像競合犯，應從一重之意圖營利聚眾賭博
    罪論處。並說明審酌被告甫於同年1月29日同在宜蘭縣○○鎮○
    ○路0號住處為警查獲意圖營利提供賭博場所及聚眾賭博，經
    原審法院於同年8月5日以108年易字第152號判決判處有期徒
    刑2月，於同年10月8日確定，被告竟於前案賭博罪行尚未判
    決前，又提供住處作為賭博場所及聚眾賭博藉以收取抽頭金
    ，難見被告已有悛悔之意，犯後亦持陳詞否認犯行，並兼衡
    其以供給賭博場所聚眾賭博之不當手段獲取財物，助長投機
    風氣且危害社會善良風俗，法治觀念薄弱，所為誠屬不該，
    惟其提供場所聚眾賭博之規模尚小，金額甚微，對社會秩序
    妨害之程度尚非重大，犯罪所生之損害非鉅及其係國中畢業
    之教育程度，已婚育有4子，尚需照顧罹病父親，無業且領
    有中度身心障礙證明暨其之犯罪動機、目的、手段等一切情
    狀，量處有期徒刑3月，並諭知如易科罰金，以1千元折算1
    日之標準，復將麻將1副、牌尺4支、骰子4顆及犯罪所得100
    元，均宣告沒收。原判決已詳敘其所憑證據、認定理由及量
    刑依據，經核其認事用法並無違誤，量刑亦屬妥適，核無不
    合。
四、被告固執前揭情詞上訴，請求再予輕判云云，惟按刑事審判
    旨在實現刑罰權之分配的正義，故法院對有罪被告之科刑，
    應符合罪刑相當之原則，使輕重得宜，罰當其罪，以契合社
    會之法律感情，此所以刑法第57條明定科刑時應審酌一切情
    狀，尤應注意該條所列10款事項以為科刑輕重之標準，俾使
    法院就個案之量刑，能斟酌至當。而「量刑輕重係屬事實審
    法院得依職權自由裁量之事項，苟已斟酌刑法第57條各款所
    列情狀而未逾越法定刑度，不得遽指為違法」（最高法院72
    年度台上字第6696號判例、98年度台上字第5002號判決意旨
    參照）。本件原判決已基於行為人之責任基礎，詳為審酌刑
    法第57條各款所列情狀，並敘述理由如上，而為刑之量定，
    既未濫用自由裁量之權限，亦無逾越職權或違反比例原則、
    罪刑均衡原則。況被告前於108年1月29日甫因意圖營利提供
    賭博場所及聚眾賭博等犯行經警查獲，嗣經原審法院判處有
    期徒刑2月確定，被告竟仍不知警惕，旋於同年6月間再為本
    件犯行，顯見其對此刑罰之反應力薄弱，原審就被告量處有
    期徒刑3月，顯無量刑過重之情形，核與罪刑相當原則無悖
    ，自無不合，難認有何違法或不當。被告猶執陳詞請求輕判
    云云，乃純屬其個人主觀上對法院量刑之期盼，顯難認為已
    提出具體理由。
五、綜上，上訴人上訴書狀雖有敘述上訴理由，惟其所述並未具
    體指摘原判決關於認定事實、適用法律及量刑，有何違法或
    不當之處，即與未敘述具體理由無異，其所為上訴不合法律
    上之程式，且毋庸命其補正，應予駁回，並不經言詞辯論為
    之。
據上論斷，應依刑事訴訟法第367條前段、第372條，判決如主文
。　
中　　華　　民　　國　　109 　年　　4 　　月　　23　　日
                  刑事第二十三庭審判長法　官  李釱任 
                                      法　官  梁耀鑌
                                      法　官  連育群
以上正本證明與原本無異。
不得上訴。
                                      書記官  廖紫喬
中　　華　　民　　國　　109 　年　　4 　　月　　23　　日
附錄：本案論罪科刑法條全文　　　　　　　　　　　　　　
中華民國刑法第268條
意圖營利，供給賭博場所或聚眾賭博者，處 3 年以下有期徒刑，得併科 9 萬元以下罰金。